【裁判字號】    92,交抗,1224
【裁判日期】    921231
【裁判案由】    違反道路交通管理處罰條例
【裁判全文】
臺灣高等法院交通事件裁定                      九十二年度交抗字第一二二四號
    抗  告  人
    即受處分人  甲○○
右抗告人因違反道路交通管理處罰條例案件，不服臺灣臺北地方法院，中華民國九十
二年十一月十九日所為裁定（九十二年度交聲字第一三六八號），提起抗告，本院裁
定如左：
    主  文
抗告駁回。
    理  由
一、汽車駕駛人駕駛汽車，應遵守道路交通標誌、標線、號誌之指示，道路交通安全
    規則第九十條前段定有明文。而此所謂「汽車」，指在道路上不依軌道或電力架
    線而以原動機行駛之車輛（包括機器腳踏車），為道路交通安全規則第二條第一
    款所名定；又道路交通標誌標線號誌設置規則第二百零六條第五款第一目規定「
    圓形紅燈」之行車管制號誌係表示禁止車輛通行，並不得超越停止線或進入路口
    ，如汽車駕駛人，駕車行經有燈光號誌管制之交岔路口闖紅燈者，處新臺幣（下
    同）一千八百元以上五千四百元以下罰鍰並記違規點數三點，道路交通管理處罰
    條例第五十三條及第六十三條第一項第三款亦有處罰規定。
二、本件受處分人即異議人甲○○於民國（下同）九十二年六月二日下午七時五十分
    許，騎乘車牌號碼ＱＦＤ─七七三號輕型機車，行經臺北市○○○路、寧波西路
    輛通行，不得超越停止線或進入路口之「圓形紅燈」行車管制號誌，竟不遵守該
    行車管制號誌之指示，逕自駕車闖紅燈超越停止線進入路口右轉行駛，適為行經
    該交岔路口執行勤務之臺北市政府警察局中正第二分局南昌路派出所員警莊志欽
    發覺攔停制止，以其有違反道路交通管理處罰條例第五十三條規定之行為掣單（
    北市警交大字第ＡＢＹ三六一二一九號）指定應到案日期（九十二年六月十七日
    ）當場舉發。嗣因違反道路交通管理事件行為人甲○○未於應到案日期前提出申
    訴，原處分機關請舉發單位調查結果，仍認受處分人確有前揭違規行為，原處分
    機關遂於九十二年十月八日依道路交通管理處罰條例第五十三條（贅載第一項）
    、第六十三條第一項第三款及違反道路交通管理事件統一裁罰標準表規定，從重
    裁處四千五百元罰鍰，並記違規點數三點。
三、原裁定略以：本件受處分人固不否認有於右揭時間騎乘車牌號碼ＱＦＤ─七七三
    號輕型機車，行經臺北市○○○路、寧波西路設置行車管制號誌之交岔路口顯示
    紅燈號誌時騎車右轉之事實，惟矢口否認其有違反道路交通管理處罰條例第五十
    三條闖紅燈之違規行為，辯稱略以：伊當時是因為尿急沒法等待至綠燈，且順著
    寧波西街方向穿越羅斯福路而右轉順著當時為綠燈之羅斯福路，並未闖紅燈云云
    。惟按：「圓形紅燈」之行車管制號誌係表示禁止車輛通行，並不得超越停止線
    或進入路口，道路交通標誌標線號誌設置規則第二百零六條第五款第一目定有明
    文，已如前述，從而於行經交通號誌顯示圓形紅燈之路口時，苟非上開交通號誌
    另設置有「箭頭綠燈」，表示僅准許車輛依箭頭指示之方向行駛，否則該路段之
    一切車輛，無論直行車或左、右轉車依規定均應禁止通行，以保持路口淨空，是
    異議人上開行為確屬闖紅燈之違規行為，堪以認定；另異議人辯稱：伊係因尿急
    云云，縱屬真實，然此亦無礙其上開違規行為之成立。是本件受處分人上開所辯
    ，委不足採，其有違規行為，至堪認定。綜上所述，原處分機關依道路交通管理
    處罰條例第五十三條、第六十三條第一項第三款規定，裁處異議人罰鍰四千五百
    元，並記違規點數三點，核無違誤，本件受處分人之異議為無理由，自應將其異
    議駁回。
四、經核原裁定認事用法，洵無違誤。抗告意旨以其係尿急，所以順著綠燈的方向去
    上廁所云云，查抗告人所謂「順著綠燈的方向去上廁所」，即屬紅燈右轉，違規
    之事實甚明；又抗告人以其係歸國華僑，甚少開車資為抗辯，惟本件抗告人之違
    規事實明確，而紅燈不得右轉亦屬領有駕駛執照之駕駛人所應有之常識，尚不得
    以其係回國華僑，不懂交通法規為免責藉口，是其上開所辯，要無可取，抗告為
    無理由，應予駁回。
據上論斷，應依道路交通案件處理辦法第二十六條，刑事訴訟法第四百十二條，裁定
如主文。
中      華      民      國    九十二    年     十二     月    三十一    日
                              臺灣高等法院交通法庭
                                    審判長法  官  劉  景  星
                                          法  官  謝  靜  恒
                                          法  官  陳  志  洋
右正本證明與原本無異。
不得再抗告。
                                          書記官  蔡  佩  珊
中      華      民      國    九十三    年      一      月      五      日


司法院資訊處製作；財團法人民間司法改革基金會備份。
